臺灣新北地方法院民事判決
111年度調家訴字第1號
原      告  王健聲  


訴訟代理人  施習盛律師
被      告  王舜民  

訴訟代理人  鄭惠君  
被      告  王素梅  

上列當事人間撤銷調解筆錄事件，本院於中華民國111年4月15日
言詞辯論終結，判決如下：
    主  文
原告之訴駁回。
訴訟費用由原告負擔。
    事實及理由
一、原告主張：
　㈠兩造為辦理有關先父遺產繼承事宜，原告曾聲請在永和區調
    解委員會調解二次（109年12月23日及110年3月9日），嗣於
    110年3月9 日調解時，被告王舜民在討論有關遺產現金分配
    時，第一次向原告提及：伊在二年前在未先通知其他共同繼
    承人，且未經其他共同繼承人同意下，自行私下僱工施作污
    水下水道室内部分之工程，並要求原告及被告王素梅分擔施
    工費用；原告及被告王素梅在調解當時，誤認其所為是配合
    政府作業，遂同意分擔上開費用，並作成本件調解書（下稱
    系爭調解書），但於110年3月12日在調解委員會現場作成調
    解筆錄時，當時筆錄草稿中並無繼承程序之規範，無法確保
    調解會中討論的繼承程序，最後在調解委員之提議及見證下
    ，三位繼承人直接並親筆簽署一份「附表5父遺產繼承程序
    」及 「附表2父遺產繼承方式及試算」，而該程序表中有約
    定及規範繼承遺產過程中之相關事項及次序、有關屋況及異
    常狀況之處理方式，且調解委員胡錦秀並承諾會將原證2「
    附表5父遺產繼承程序」、「附表2父遺產繼承方式及試算」
    作為呈送法院之附件，原告方同意簽署系爭調解書。
　㈡詎料110年3月22日原告及被告王素梅要求被告王舜民提供其
    所提永和區中正路房屋屋内施工現場照片後，赫然發現有未
    經同意之破壞性施工，亦即其施工方法為在天井中新設2條
    巨大管路，已遮蔽天井原來通風截面積之一部分，顯著降低
    地下室之原通風效能，反而促成地下室濕氣之累積及壁癌之
    發生，並破壞整個房屋之品質及原有設計。原告得知此事後
    ，要求被告王舜民說明，但被告王舜民之回覆無法讓原告及
    被告王素梅同意，而經原告於110年3月25日邀請水利局污水
    管承辦人員到現場查驗，得知當初應有其他更好的對接方式
    ，遂要求被告王舜民出面，依照原證2所示之遺產繼承程序
    之約定，由三位繼承人共同商議解決及改良方案，然被告王
    舜民總一再藉口推拖，最後相應不理。
　㈢茲因被告王舜明於110年3月12日調解時，明知原告就系爭房
    屋之屋況非常在意，所以才會在「原證2」所示之遺產繼承
    程序步驟3中特別註明：「永和屋中，王舜民須搬出其所有
    私人物品，並整理清掃全棟及地面，必須恢復全棟為父母傳
    下之原始狀態，....若有未達父母傳下之原始狀態，或損害
    ...王素梅、王健聲得暫停或中止此繼承程序」，但卻在調
    解時不將自己已知事項全盤告知原告及被告王素梅，導致原
    告在受欺瞞之情況下，簽署系爭調解書。且原告後來收到法
    院核定的調解書發現調解委員並未履行其承諾，將原證2之
    繼承程序條件作為呈送法院之附件，而以不正當之方式誤導
    原告相信原證2是列入呈核法院之內容，再加上被告王舜民
    亦以欺瞞之方式誘使原告因錯誤而為意思表示，均屬得撤銷
    之事由。原告自得依民事訴訟法第416條第2項之規定，提起
    本件撤銷調解之訴，以保障原告之權益。
　㈣聲明：請求撤銷台灣新北地方法院110年5月27日以新北院賢
    民心110板核2583字第003602號函所核定之新北市○○區○○○○○
    000○○○○○0000號調解書。
二、被告則以：
　㈠被告王素梅：同意原告之主張。污水管當天他們有提出費用
    ，但是我們不知道被告王舜民有做破壞性施工，調解委員有
    承諾要做為附件，所以當下伊也簽字等語。
　㈡被告王舜民：
　⒈系爭調解書於110年3月12日在新北市永和區調解委員會調解
    成立，其調解主要爭點及訴訟標的已經在調解書開宗明義記
    載：「緣第三人即兩造之父王茂森於104年11月1日死亡後留
    有遺產，並於109年11月5日申報遺產稅完畢，今兩造為公同
    共有之房地產及現金分配事件等事宜發生糾紛，經本會調解
    成立」，其調解内容主要就遺產：不動產部分、現金部分、
    股票部分等為調解，至於遺產以外本來就不在調解内容範圍
    内，當事人在調解書内之記載事項，依最高法院92年台上字
    第934號判決意旨「不得附條件或作為私權之標的」。原告
    主張應將其提出之原證2「父遺產繼承程序」、「父遺產繼
    承方式及試算」列入調解書附件云云，顯然違反調解内容應
    適法、明確及適於強制執行，不得附帶條件。
　⒉原告所爭議之永和區中正路428巷31號房屋排污水管開孔處理
    ，被告已於110年4月3日委託土木工程技師出具現場勘驗報
    告，一切符合專業報告合法施工，證明原來的污水管處理方
    法較有利。又被告已遵照調解書第2項約定於110年9月30日
    以前將房屋清空搬遷，並通知原告及王素梅接管房屋。且依
    照調解書第1項約定辦妥台北市○○街00巷00號3樓所有權移轉
    登記為被告王舜民名義，並已遷入居住，一切遵照調解内容
    履行完畢。原告以自己的方法要依照其所提出原證2「父遺
    產繼承程序」、「父遺產繼承方式及試算」處理房屋排污水
    管，不聽從專業技師人員鑑定報告，應屬原告主觀上認知不
    同，被告並無詐騙原告簽立調解書。
　⒊聲明：原告之訴駁回。
三、經查，兩造因被繼承人即兩造父親王茂森遺產繼承事宜，於
    110年3月12日在新北市永和區調解委員會調解成立，嗣經本
    院於110年4月30日准予核定；系爭調解書於同年6月17日送
    達原告；原告於同年月25日提起本件訴訟等情，業據原告提
    出系爭調解書為證（見本院卷第29、31頁），且經調取本院
    110年度板核字第2583號、新北市○○區○○○○○000○○○○○00號卷
    宗核閱屬實，並有原告民事起訴狀上本院收狀戳1枚在卷可
    稽（見本院卷第17頁），自堪信為真實。　　
四、原告主張其得訴請撤銷系爭調解書乙節，則為被告王舜民所
    否認，並以前揭情詞置辯。是本件之爭點厥為：原告是否遭
    施用詐術以致陷於錯誤而成立系爭調解？敘述如下：
　㈠按因當事人聲請而成立之民事調解，經法院核定後有無效或
    得撤銷之原因者，當事人得向原核定法院提起宣告調解無效
    或撤銷調解之訴。前項規定，當事人應於法院核定之調解書
    送達後30日內為之；調解文書之送達，準用民事訴訟法關於
    送達之規定；鄉鎮市調解條例第29條第1項、第3項、第26條
    第4項分別定有明文。次按因被詐欺或被脅迫而為意思表示
    者，表意人得撤銷其意思表示，民法第92條第1項前段定有
    明文。當事人主張其意思表示係因被詐欺或脅迫而為之者，
    應就其被詐欺或被脅迫之事實，負舉證之責任（最高法院95
    年度台上字第2948號判決意旨參照）。
　㈡經查，原告主張被告王舜民未告知系爭房屋有破壞性施工之
    事實，且調解委員未履行承諾將原證2作為系爭調解書之附
    件，誤導原告陷於錯誤而簽署系爭調解書等情，為被告王舜
    民所否認，依前揭說明，自應由原告就其受詐欺之事實，負
    舉證之責任。然觀諸系爭調解書全文，並無原告主張之「附
    表5父遺產繼承程序」、「附表2父遺產繼承方式及試算」之
    記載，系爭調解卷宗亦無原告主張之原證2「附表5父遺產繼
    承程序」、「附表2父遺產繼承方式及試算」資料，且證人
    即調解委員胡錦秀具結證稱：系爭調解書是他們三方當時來
    調解會調解，這上面的內容都是經過他們一個字一個字詳細
    閱讀後，共同成立而且簽名達成的協議調解。所以這個的內
    容是經由他們三方同意的。有看過原證2的文件，應該是原
    告提出，他要求把它做為附件。那時我沒有表示，完全尊重
    他們的要求。原證2文件下方的簽名，我不在場，我沒有看
    到。我看到表格時是在他們還沒有成立調解前所提出。我只
    有看到他原來是空白的，提出來是沒有簽名的表單，調解以
    後有沒有這份表單我不記得，因為文書處理不是我負責，但
    是有簽名的那份我沒有看過，我只有看過還沒有簽名的，那
    時是調解成立前，調解當時的所有文件，我們會隨著調解文
    件一併送法院，所以我也沒有給他任何承諾。我沒有提議在
    場調解三方在原證二表格上簽名，不清楚他們三方為何會在
    上面簽名。我也沒有建議會將原證2做為附件陳報法院核定
    。原證1調解書製作過程，就他們三位要求對方的內容，經
    由繕打的方式，他們都有講，當場打、當場寫也讓他們一個
    字一個字看，打完後印成文書交由他們一字一句確認無誤且
    同意，再印成正式的調解書，一共有七份。交由他們確認出
    生年月日、年籍資料、調解內容，一共有七份，一份一份讓
    他們簽名。原告有當場閱讀文字，且是在沒有脅迫下親自簽
    名的等語（見本院卷190至194頁）。足認調解委員於調解時
    並未承諾要將原證2做為附件陳報法院核定，且系爭調解書
    係由調解委員行之，經兩造親自參與，並經調解委員勸說、
    分析人情事故，兩造意願及條件，考量利弊得失後出於自由
    意志而同意調解，原告同意調解內容之意思形成過程無何受
    有不真實事實或錯誤者，自難認原告簽立系爭調解書係遭詐
    欺所為，而原告復未提出其他證據足以證明其遭詐欺而簽立
    系爭調解書，依上開說明，原告自應負舉證不足之責任。從
    而，原告主張其遭被告王舜民、調解委員詐欺而成立系爭調
    解書，即無可採，故原告請求撤銷系爭調解書，即屬無據。
五、綜上所述，原告不能證明系爭調解書有得撤銷之事由存在，
    則其訴請撤銷系爭調解書，為無理由，應予駁回。
六、本件事證已臻明確，兩造其餘之攻擊、防禦方法，核與本件
    判決結果不生影響，毋庸逐一論列，併此敘明。
七、訴訟費用負擔之依據：家事事件法第51條、民事訴訟法第78
    條。
中　　華　　民　　國　　111 　年　　5 　　月　　13　　日
                    家事法庭    法  官  楊朝舜
以上正本證明與原本無異。
如對本判決上訴，須於判決送達後20日之不變期間內，向本院提
出上訴狀。如委任律師提起上訴者，應一併繳納上訴審裁判費。
中　　華　　民　　國　　111 　年　　5 　　月　　13　　日
                                書記官  賴怡婷